---
title: "Relación 1.1 · Vectores"
subtitle: "Introducción a la Programación para Ciencia de Datos"
author: "Miguel Ángel Fernández Gutiérrez"
date: "25 septiembre, 2023"
output:
  tufte::tufte_html:
    tufte_features: []
    css: "css/template.css"
---

```{r setup, include=FALSE}
library(tufte)
# invalidate cache when the tufte version changes
knitr::opts_chunk$set(cache.extra = packageVersion('tufte'))
options(htmltools.dir.version = FALSE)
```

## Ejercicio 1

Crea un vector de números impares entre el 1 y el 30.

`r margin_note("Hay varias alternativas para realizar este ejercicio. En este caso, usamos algo similar a las _list comprehension_ en Python.")`
```{r}
x <- 1:30
x[x %% 2 == 1]
```

---

Una nota respecto a esta solución. Hemos de tener en cuenta, por una parte, que podemos obtener una sublista indexando mediante una lista de booleanos.

```{r}
v <- 1:5
v[c(TRUE, FALSE, FALSE, TRUE, TRUE)]
```

Por otra parte, observamos que podemos realizar operaciones lógicas con una lista, y que el resultado será una lista con las operaciones lógicas sobre cada elemento.

```{r}
x %% 2 == 1
```

## Ejercicio 2

Crea los siguientes vectores:

1. un vector del 1 al 20,

```{r}
1:20
```

2. un vector del 20 al 1,

```{r}
20:1
```

3. un vector que tenga el siguiente patrón: 1, 2, 3, ..., 19, 20, 19, 18, ..., 2, 1.

```{r}
c(1:20, 19:1)
```

## Ejercicio 3

Crea una secuencia de números del 1 al 30 con un incremento de 0.5.

```{r}
seq(1, 30, 0.5)
```

## Ejercicio 4

Crea una secuencia que contenga las cuatro primeras letras del abecedario 6 veces.

```{r}
rep(letters[1:4], each=6)
```

## Ejercicio 5

Crea el vector numérico `x` con los valores `2.3`, `3.3`, `4.3` y accede al segundo elemento del vector.

```{r}
x <- c(2.3, 3.3, 4.3)
x[2]
```

## Ejercicio 6

Crea un vector numérico `z` que contenga del 1 al 10. Cambia la clase del vector forzando que sea de tipo carácter. Después cambia el vector a numérico de nuevo.

`r margin_note("Primero convertimos a tipo carácter.")`
```{r}
z <- 1:10
z <- as.character(z)
z
```

`r margin_note("Finalmente revertimos este cambio (cambiamos a número).")`
```{r}
z <- as.numeric(z)
z
```

## Ejercicio 7

Crea un vector de con valores no ordenados usando la función `sample()`. Una vez creado ordena el vector por tamaño usando la función `sort()`. ¿Si quisieras invertir el orden de los elementos del vector que función utilizarías?

```{r}
v <- sample(100, 10)
v
```

```{r}
sort(v)
```

`r margin_note("Para invertir el orden basta usar uno de los parámetros de la función.")`
```{r}
sort(v, decreasing=TRUE)
```

## Ejercicio 8

Crea un vector `x` que contenga los elementos `-5`, `-1`, `0`, `1`, `2`, `3`, `4`, `5`, `6`.

```{r}
x <- c(-5, -1, 0, 1, 2, 3, 4, 5, 6)
x
```

Escribe un código del tipo `x[algo]`, para extraer:

1. elementos de `x` menores que 0,

```{r}
x[x<0]
```

2. elementos de `x` menores o igual que 0,

```{r}
x[x>=0]
```

3. elementos de `x` mayor o igual que 3,

```{r}
x[x>=3]
```

4. elementos de `x` menor que 0 o mayor que 4,

```{r}
x[x<0 | x>4]
```

5. elementos de `x` mayor que 0 y menor que 4,

```{r}
x[x>0 & x<4]
```

6. elementos de `x` distintos de 0.

```{r}
x[x!=0]
```

## Ejercicio 9

Crea los siguientes vectores `x<-month.name[1:6]` y `z<-month.name[4:10]` a partir del vector original `month.name`.

```{r}
x <- month.name[1:6]
z <- month.name[4:10]
```

Recupera los valores idénticos entre los vectores `x` y `z` usando `%in%`.

`r margin_note("Basta indexar \U0060x\U0060 por los elementos de \U0060x\U0060 que están en \U0060z\U0060.")`
```{r}
x[x %in% z]
```

## Ejercicio 10

R permite extraer elementos de un vector que satisfacen determinadas condiciones usando la función `subset()`. Para el vector `x<-c(6,1:3,NA,12)`,

```{r}
x <- c(6,1:3,NA,12)
```

calcula los elementos mayores que 5 en `x` usando:

1. el filtrado normal (con el operador `>`),

```{r}
x[x>5]
```

2. la función `subset()`.

```{r}
subset(x, x>5)
```

<div class="footer"><svg xmlns="http://www.w3.org/2000/svg" id="svg" width="50" height="50" version="1.1" viewBox="0 0 50 50"><g id="svgg" transform="matrix(.05 0 0 .05 3.2444e-8 18.441)"><path d="m673.62-327.82c-51.303 20.849-111.41 86.95-152.2 167.37-16.576 32.691-17.95 33.427-23.529 12.665-10.588-39.42-32.657-81.734-54.127-103.79-49.779-51.124-137.88 1.6679-194.87 116.75-7.2756 14.701-13.487 27.153-13.803 27.682-1.6564 2.7549-2.9562-3.7902-6.1483-30.943-16.748-142.45-91.316-147.95-183.6-13.539-49.175 71.623-55.622 92.345-32.404 104.22 12.624 6.4589 37.534-4.2791 37.534-16.179 0-7.6954 68.85-94.858 85.65-108.44 18.497-14.948 19.072-14.931 23.443 0.64991 8.5006 30.299 7.011 100.05-3.6062 169.1-2.5306 16.449-5.4754 36.119-6.5394 43.711-3.0483 21.683-8.817 57.888-12.837 80.52-2.0188 11.388-4.5379 25.881-5.5904 32.208-2.6054 15.632-10.795 58.573-20.619 108.13-4.6184 23.299-11.002 56.985-19.612 103.53-10.197 55.11-15.943 83.407-22.172 109.28-3.8132 15.816-8.5294 35.486-10.485 43.711-9.8695 41.525-5.182 59.573 18.652 71.795 18.658 9.5646 41.117 2.3754 53.408-17.088 13.131-20.809 37.637-104.39 37.637-128.39 0-6.7004 2.0188-12.762 17.611-52.85 5.5214-14.2 10.744-27.797 14.586-37.959 0.95474-2.5306 3.008-7.7069 4.5551-11.503 6.2288-15.253 30.77-91.931 40.502-126.53 5.6939-20.245 11.227-39.397 12.302-42.561 1.0698-3.1633 3.7614-12.481 5.9757-20.705 6.5049-24.145 25.111-84.609 39.282-127.68 8.817-26.802 15.575-46.098 41.059-117.33 13.918-38.885 41.83-86.272 50.82-86.272 6.3438 0 16.84 26.894 22.902 58.665 13.286 69.65 14.678 174.57 4.6472 349.69-7.9485 138.78-8.4604 156.35-6.4819 222.01 2.2891 76.028 3.3071 79.876 24.553 93.001 26.974 16.668 67.136 0.21856 71.347-29.217 1.5701-10.962 6.0045-81.515 8.3511-132.8 2.8757-62.8 10.134-133 20.814-201.3 1.1848-7.5919 4.2388-27.262 6.7809-43.711 2.5421-16.449 5.5904-34.048 6.7694-39.11 8.9952-38.5 12.515-52.66 16.593-66.717 4.9865-17.197 5.5156-18.698 20.308-57.514 14.045-36.844 54.667-117.42 74.032-146.82 4.8485-7.3676 8.84-14.097 8.8687-14.954 0.023-0.86271 4.6759-7.0915 10.33-13.844 10.151-12.13 10.312-12.21 12.435-6.6314 8.7709 23.075 13.441 141.15 9.6682 244.37-3.7154 101.6-9.1966 223.79-10.629 236.96-6.9938 64.405 0.81095 195.66 14.01 235.6 22.977 69.512 106.2 84.155 168.13 29.574 4.8427-4.2733 11.457-9.7832 14.689-12.239 33.036-25.122 87.865-105.6 104.52-153.4 16.978-48.732-45.166-86.709-79.462-48.559-6.3208 7.034-12.17 14.913-46.679 62.903-37.695 52.419-50.141 67.16-53.707 63.599-0.87997-0.87997-1.3688-112.09-1.087-247.13 0.4141-198.91-0.14379-254.75-2.9332-294.1-6.9132-97.458-18.083-149.05-43.475-200.85-5.7227-11.675-27.814-34.664-33.416-34.773-2.0763-0.0403-5.7802-1.5932-8.2361-3.4509-6.7464-5.1015-40.847-4.3423-54.506 1.2078" fill-rule="evenodd"/></g></svg></div>
