---
title: "Relación 1.2 · Listas"
subtitle: "Introducción a la Programación para Ciencia de Datos"
author: "Miguel Ángel Fernández Gutiérrez"
date: "25 septiembre, 2023"
output:
  tufte::tufte_html:
    tufte_features: []
    css: "css/template.css"
---

```{r setup, include=FALSE}
library(tufte)
# invalidate cache when the tufte version changes
knitr::opts_chunk$set(cache.extra = packageVersion('tufte'))
options(htmltools.dir.version = FALSE)
```

## Ejercicio 1

Crea una lista llamada `mi_lista` que contenga los siguientes elementos: un vector numérico de 15 elementos, un vector de caracteres de 5 elementos y un vector de valores booleanos de 10 elementos todos `TRUE`.

```{r}
mi_lista <- list(sample(100, 15), sample(letters, 5), rep(TRUE, 10))
mi_lista
```

## Ejercicio 2

Dada la siguiente lista:

```{r}
my_list <- list(name="Fred", wife="Mary", no.children=3, child.ages=c(4,7,9))
```

1. Imprime los atributos y los nombres de todos los componentes de la lista

```{r}
attributes(my_list)
```

`r margin_note("Observa que, al usar la función \U0060unlist\U0060, estamos pasando los valores a un vector. Como el vector es un tipo de dato homogéneo, R convierte los enteros a strings.")`
```{r}
unlist(my_list, use.names=FALSE)
```


2. Devuelve el segundo componente de la lista

```{r}
my_list[[2]]
```

3. Recupera el segundo elemento del cuarto componente de la lista

```{r}
my_list[[4]][2]
```

4. Imprime la longitud del cuarto elemento de la lista

```{r}
length(my_list[[4]])
```

5. Reemplaza el cuarto elemento de la lista por un vector de 12 números del 1 al 12

```{r}
my_list[[4]] <- 1:12
my_list
```

6. Elimina el componente `wife`

```{r}
my_list$wife <- NULL
my_list
```

7. Añade un componente más a la lista llamado `pepe`

```{r}
my_list$pepe <- "soy pepe"
my_list
```

## Ejercicio 3

Convertir un vector de 30 números postivos y negativos en una lista con:

- 1ª componente: los 2 primeros elementos,
- 2ª componente: los 5 siguientes pero como caracteres,
- 3ª componente: los elementos restantes que sean valores positivos,
- 4ª componente: una lista de caracteres con tu nombre y apellidos

```{r}
v <- sample(-100:100, 30)
v
```

`r margin_note("Observa cómo, en el caso de la cuarta componente, estamos usando la función \U0060to_vec\U0060. Esta función nos permite hacer algo similar a un _list comprehension_ usando un \U0060range\U0060 en Python.")`
```{r}
library(comprehenr)
l <- list(
  v[1:2],
  as.character(v[3:(3+4)]),
  v[to_vec(for (i in 1:length(v)) i > 3+4 & v[i] > 0)],
  c("Miguel Ángel", "Fernández", "Gutiérrez")
)
l
```

1. Una vez creado ponles nombre (ej: `"1ro"`, `"2do"`, etc.).

```{r}
names(l) <- c("1º", "2º", "3º", "4º")
l
```

2. Accede al tercer elemento por su nombre

```{r}
l$`3º`
```

3. Fusiona el primer y cuarto componente en un quito componente y borra los originales

`r margin_note("Observa cómo hemos borrado primero el cuarto componente y luego el primero. Si fuese al revés, al eliminar el cuarto componente realmente estaríamos eliminando el quinto, dado que el primero fue eliminado antes.")`
```{r}
l$`5º` <- c(l[[1]], l[[4]])
l[[4]] <- NULL
l[[1]] <- NULL
l
```

## Ejercicio 4

Crea una nueva lista cuyos componentes sean las listas de los ejericios anteriores (su longitud debería ser 3).

```{r}
ej4 <- list(ej1=my_list, ej2=v, ej3=l)
ej4
```

```{r}
length(ej4)
```

## Ejercicio 5

Crea una nueva lista que concatene las listas de los tres primeros ejericios. ¿Qué longitud tiene?

```{r}
ej4 <- c(my_list, v, l)
length(ej4)
```

```{r bib, include=FALSE}
# create a bib file for the R packages used in this document
knitr::write_bib(c('base', 'rmarkdown'), file = 'skeleton.bib')
```

<div class="footer"><svg xmlns="http://www.w3.org/2000/svg" id="svg" width="50" height="50" version="1.1" viewBox="0 0 50 50"><g id="svgg" transform="matrix(.05 0 0 .05 3.2444e-8 18.441)"><path d="m673.62-327.82c-51.303 20.849-111.41 86.95-152.2 167.37-16.576 32.691-17.95 33.427-23.529 12.665-10.588-39.42-32.657-81.734-54.127-103.79-49.779-51.124-137.88 1.6679-194.87 116.75-7.2756 14.701-13.487 27.153-13.803 27.682-1.6564 2.7549-2.9562-3.7902-6.1483-30.943-16.748-142.45-91.316-147.95-183.6-13.539-49.175 71.623-55.622 92.345-32.404 104.22 12.624 6.4589 37.534-4.2791 37.534-16.179 0-7.6954 68.85-94.858 85.65-108.44 18.497-14.948 19.072-14.931 23.443 0.64991 8.5006 30.299 7.011 100.05-3.6062 169.1-2.5306 16.449-5.4754 36.119-6.5394 43.711-3.0483 21.683-8.817 57.888-12.837 80.52-2.0188 11.388-4.5379 25.881-5.5904 32.208-2.6054 15.632-10.795 58.573-20.619 108.13-4.6184 23.299-11.002 56.985-19.612 103.53-10.197 55.11-15.943 83.407-22.172 109.28-3.8132 15.816-8.5294 35.486-10.485 43.711-9.8695 41.525-5.182 59.573 18.652 71.795 18.658 9.5646 41.117 2.3754 53.408-17.088 13.131-20.809 37.637-104.39 37.637-128.39 0-6.7004 2.0188-12.762 17.611-52.85 5.5214-14.2 10.744-27.797 14.586-37.959 0.95474-2.5306 3.008-7.7069 4.5551-11.503 6.2288-15.253 30.77-91.931 40.502-126.53 5.6939-20.245 11.227-39.397 12.302-42.561 1.0698-3.1633 3.7614-12.481 5.9757-20.705 6.5049-24.145 25.111-84.609 39.282-127.68 8.817-26.802 15.575-46.098 41.059-117.33 13.918-38.885 41.83-86.272 50.82-86.272 6.3438 0 16.84 26.894 22.902 58.665 13.286 69.65 14.678 174.57 4.6472 349.69-7.9485 138.78-8.4604 156.35-6.4819 222.01 2.2891 76.028 3.3071 79.876 24.553 93.001 26.974 16.668 67.136 0.21856 71.347-29.217 1.5701-10.962 6.0045-81.515 8.3511-132.8 2.8757-62.8 10.134-133 20.814-201.3 1.1848-7.5919 4.2388-27.262 6.7809-43.711 2.5421-16.449 5.5904-34.048 6.7694-39.11 8.9952-38.5 12.515-52.66 16.593-66.717 4.9865-17.197 5.5156-18.698 20.308-57.514 14.045-36.844 54.667-117.42 74.032-146.82 4.8485-7.3676 8.84-14.097 8.8687-14.954 0.023-0.86271 4.6759-7.0915 10.33-13.844 10.151-12.13 10.312-12.21 12.435-6.6314 8.7709 23.075 13.441 141.15 9.6682 244.37-3.7154 101.6-9.1966 223.79-10.629 236.96-6.9938 64.405 0.81095 195.66 14.01 235.6 22.977 69.512 106.2 84.155 168.13 29.574 4.8427-4.2733 11.457-9.7832 14.689-12.239 33.036-25.122 87.865-105.6 104.52-153.4 16.978-48.732-45.166-86.709-79.462-48.559-6.3208 7.034-12.17 14.913-46.679 62.903-37.695 52.419-50.141 67.16-53.707 63.599-0.87997-0.87997-1.3688-112.09-1.087-247.13 0.4141-198.91-0.14379-254.75-2.9332-294.1-6.9132-97.458-18.083-149.05-43.475-200.85-5.7227-11.675-27.814-34.664-33.416-34.773-2.0763-0.0403-5.7802-1.5932-8.2361-3.4509-6.7464-5.1015-40.847-4.3423-54.506 1.2078" fill-rule="evenodd"/></g></svg></div>
