---
title: "Relación 1.3 · Matrices y arrays"
subtitle: "Introducción a la Programación para Ciencia de Datos"
author: "Miguel Ángel Fernández Gutiérrez"
date: "27 septiembre, 2023"
output:
  tufte::tufte_html:
    tufte_features: []
    css: "css/template.css"
---

```{r setup, include=FALSE}
library(tufte)
# invalidate cache when the tufte version changes
knitr::opts_chunk$set(cache.extra = packageVersion('tufte'))
options(htmltools.dir.version = FALSE)
```

## Ejercicio 1

Dada la siguiente matriz:

```{r}
laberinto <- matrix(
  c(
    "O", "X", "O", "O", "O",
    "O", "X", "X", "X", "O",
    "O", "O", "O", "O", "X",
    "X", "X", "X", "O", "X",
    "O", "O", "O", "O", "O"
  ), nrow = 5, byrow = TRUE)
```

1. Indique donde están las `"X"` usando la función `which`.

`r margin_note("Al no especificar \U0060 arr.ind=TRUE\U0060, no tenemos en cuenta la información dimensional de la matriz, y solo mostramos los elementos como si de un vector se tratase.")`
```{r}
which(laberinto == "X")
```

2. Indique donde están las `"X"` usando la función `which` pero usando el parámetro `arr.ind`.

```{r}
which(laberinto == "X", arr.ind=TRUE)
```

3. Indique cuántos valores 1 hay en la matriz.

`r margin_note("Al hacer \U0060sum\U0060, sobre un vector de booleanos, hacemos _casting_ de \U0060 TRUE\U0060 a \U0060 1\U0060 y de \U0060 FALSE\U0060 a \U0060 0\U0060.")`
```{r}
sum(laberinto == 1)
```

4. Reemplace las `"X"` por `1` y los `"O"` por `0` y convierta la matriz en una matriz numérica.

```{r}
laberinto[laberinto == "X"] <- 1
laberinto[laberinto == "O"] <- 0
class(laberinto) <- "numeric"
laberinto
```

5. Indique si la matriz es simétrica.

`r margin_note("Una matriz $M$ es simétrica si $M=M^T$.")`
```{r}
identical(laberinto, t(laberinto))
```

6. Cree una nueva matriz con los valores en las filas y columnas pares. 

`r margin_note("Entiendo que nos referimos a crear una matriz $M$ con $M_{ij}=1$ si $i$ y $j$ son pares y $M_{ij}=0$ en caso contrario.")`
```{r}
library(comprehenr)
n <- 4
laberinto2 <- matrix(to_vec(for (i in 1:n) (for (j in 1:n) 1 * (i %% 2 == 0 & j %% 2 == 0))), nrow=n, byrow=TRUE)
laberinto2
```

7. Indique cuántos valores `1` hay en la matriz.

```{r}
sum(laberinto2 == 1)
```

## Ejercicio 2

Crea una matriz que represente un sudoku. Debe estar inicializada en `NA`. Luego rellenar solo un 10% de las casillas con un valor entre 1 y 9. No se preocupe de que sea un esquema válido.

```{r}
sudoku <- matrix(nrow=9, ncol=9)
sudoku
```

`r margin_note("La función \U0060 expand.grid\U0060 crea un dataframe de permutaciones: tomamos un 10% de ellas. A continuación, añadimos una columna con valores del 1 al 9 especificando qué valor rellenar en cada celda.")`
```{r results='hide'}
sudoku.fill.perc <- 0.1
sudoku.fill <- expand.grid(1:9,1:9)[sample(9*9, floor(sudoku.fill.perc*9*9)),]
names(sudoku.fill) <- c("i", "j")
sudoku.fill$value <- sample(1:9, length(sudoku.fill$i), replace=TRUE)
sudoku.fill
```
```{r echo=FALSE}
knitr::kable(sudoku.fill)
```

`r margin_note("Rellenamos \U0060 sudoku\U0060 de acuerdo a la información que aparece en \U0060 sudoku.fill\U0060.")`
```{r}
for (row in 1:nrow(sudoku.fill)) {
  sudoku[sudoku.fill[row,]$i, sudoku.fill[row,]$j] <- sudoku.fill[row,]$value
}

sudoku
```

---

Esta fue la primera solución que se me ocurrió. Una forma mucho más "al estilo de R" sería la siguiente:

```{r}
sudoku <- matrix(nrow=9, ncol=9)
sudoku.fill.perc <- 0.1
sudoku.fill.n <- 9*9*sudoku.fill.perc
sudoku[sample(9*9, sudoku.fill.n)] <- sample(9, sudoku.fill.n, replace=TRUE)
sudoku
```

## Ejercicio 3

Teniendo estas dos matrices:

```{r}
matriz <- matrix(sample(1:9, 30,replace=TRUE), nrow=5)
mascara <- matrix(sample(c(TRUE, FALSE), 30, replace=TRUE), nrow=5)
```

Aplique la máscara a la matriz, en donde si la posición en la máscara es `FALSE` entonces el resultado es `0` y si no se mantiene su valor.

```{r}
matriz.modificada <- matriz
matriz.modificada[!mascara] <- 0
matriz.modificada
```

Calcule el producto de la matriz original por la matriz modificada traspuesta.

```{r}
matriz %*% t(matriz.modificada)
```

## Ejemplo 4

Crea un array 5D llamado `mi_array5D` con las siguientes características, rellénalo con números enteros consecutivos comenzando desde 1:

- Tamaño de la primera dimensión: 2 elementos
- Tamaño de la segunda dimensión: 3 elementos
- Tamaño de la tercera dimensión: 4 elementos
- Tamaño de la cuarta dimensión: 5 elementos
- Tamaño de la quinta dimensión: 6 elementos´

`r margin_note("Observemos que $6!=6*5*4*3*2$.")`
```{r}
mi_array5D <- array(1:factorial(6), dim=c(2, 3, 4, 5, 6))
mi_array5D
```

Accede a los siguientes elementos del array:

1. Los elementos pares (analice la posición de esos valores en las 5 dimensiones).

```{r}
mi_array5D.pares <- which(mi_array5D %% 2 == 0, arr.ind=TRUE)
mi_array5D.pares
```

2. Estudiando el caso anterior muestre los elementos impares sin usar ningún tipo de condicional, igualdad o desigualdad.

```{r}
setdiff(mi_array5D, mi_array5D[mi_array5D.pares])
```

Redimensiona el array para que tenga:

- Tamaño de la primera dimensión: 6 elementos
- Tamaño de la segunda dimensión: 5 elementos
- Tamaño de la tercera dimensión: 4 elementos
- Tamaño de la cuarta dimensión: 3 elementos
- Tamaño de la quinta dimensión: 2 elementos

```{r}
dim(mi_array5D) <- c(6,5,4,3,2)
mi_array5D
```

## Ejercicio 5

Supongamos que tenemos un grafo no dirigido con 6 nodos etiquetados del 1 al 6, y las siguientes aristas:

- Arista 1: (1, 2)
- Arista 2: (1, 3)
- Arista 3: (2, 4)
- Arista 4: (2, 5)
- Arista 5: (3, 6)
- Arista 6: (4, 5)

Crea una matriz de adyacencia `matriz_adyacencia` en R para representar este grafo. En una matriz de adyacencia, las filas y columnas representan los nodos, y un valor 1 indica que existe una arista entre los nodos correspondientes, mientras que un valor 0 indica la ausencia de una arista.

```{r}
matriz_adyacencia <- matrix(
  c(
    0, 1, 1, 0, 0, 0,
    1, 0, 0, 1, 1, 0,
    1, 0, 0, 0, 0, 1,
    0, 1, 0, 0, 1, 0,
    0, 1, 0, 1, 0, 0,
    0, 0, 1, 0, 0, 0
  ), nrow = 6, byrow = TRUE)
matriz_adyacencia
```

`r margin_note("Realizamos una comprobación extra: en un grafo no dirigido, la matriz de adyacencia ha de ser simétrica.")`
```{r}
identical(matriz_adyacencia, t(matriz_adyacencia))
```

1. Calcula el grado del nodo 4 en el grafo. El grado de un nodo es la cantidad de aristas que inciden en él.

```{r}
sum(matriz_adyacencia[4,])
```

2. Encuentra todos los nodos adyacentes del nodo 2.

```{r}
which(matriz_adyacencia[2,] == 1)
```

3. Cuenta la cantidad de nodos que tienen una arista hacia sí mismos (self-loop).

```{r}
sum(diag(matriz_adyacencia))
```

<div class="footer"><svg xmlns="http://www.w3.org/2000/svg" id="svg" width="50" height="50" version="1.1" viewBox="0 0 50 50"><g id="svgg" transform="matrix(.05 0 0 .05 3.2444e-8 18.441)"><path d="m673.62-327.82c-51.303 20.849-111.41 86.95-152.2 167.37-16.576 32.691-17.95 33.427-23.529 12.665-10.588-39.42-32.657-81.734-54.127-103.79-49.779-51.124-137.88 1.6679-194.87 116.75-7.2756 14.701-13.487 27.153-13.803 27.682-1.6564 2.7549-2.9562-3.7902-6.1483-30.943-16.748-142.45-91.316-147.95-183.6-13.539-49.175 71.623-55.622 92.345-32.404 104.22 12.624 6.4589 37.534-4.2791 37.534-16.179 0-7.6954 68.85-94.858 85.65-108.44 18.497-14.948 19.072-14.931 23.443 0.64991 8.5006 30.299 7.011 100.05-3.6062 169.1-2.5306 16.449-5.4754 36.119-6.5394 43.711-3.0483 21.683-8.817 57.888-12.837 80.52-2.0188 11.388-4.5379 25.881-5.5904 32.208-2.6054 15.632-10.795 58.573-20.619 108.13-4.6184 23.299-11.002 56.985-19.612 103.53-10.197 55.11-15.943 83.407-22.172 109.28-3.8132 15.816-8.5294 35.486-10.485 43.711-9.8695 41.525-5.182 59.573 18.652 71.795 18.658 9.5646 41.117 2.3754 53.408-17.088 13.131-20.809 37.637-104.39 37.637-128.39 0-6.7004 2.0188-12.762 17.611-52.85 5.5214-14.2 10.744-27.797 14.586-37.959 0.95474-2.5306 3.008-7.7069 4.5551-11.503 6.2288-15.253 30.77-91.931 40.502-126.53 5.6939-20.245 11.227-39.397 12.302-42.561 1.0698-3.1633 3.7614-12.481 5.9757-20.705 6.5049-24.145 25.111-84.609 39.282-127.68 8.817-26.802 15.575-46.098 41.059-117.33 13.918-38.885 41.83-86.272 50.82-86.272 6.3438 0 16.84 26.894 22.902 58.665 13.286 69.65 14.678 174.57 4.6472 349.69-7.9485 138.78-8.4604 156.35-6.4819 222.01 2.2891 76.028 3.3071 79.876 24.553 93.001 26.974 16.668 67.136 0.21856 71.347-29.217 1.5701-10.962 6.0045-81.515 8.3511-132.8 2.8757-62.8 10.134-133 20.814-201.3 1.1848-7.5919 4.2388-27.262 6.7809-43.711 2.5421-16.449 5.5904-34.048 6.7694-39.11 8.9952-38.5 12.515-52.66 16.593-66.717 4.9865-17.197 5.5156-18.698 20.308-57.514 14.045-36.844 54.667-117.42 74.032-146.82 4.8485-7.3676 8.84-14.097 8.8687-14.954 0.023-0.86271 4.6759-7.0915 10.33-13.844 10.151-12.13 10.312-12.21 12.435-6.6314 8.7709 23.075 13.441 141.15 9.6682 244.37-3.7154 101.6-9.1966 223.79-10.629 236.96-6.9938 64.405 0.81095 195.66 14.01 235.6 22.977 69.512 106.2 84.155 168.13 29.574 4.8427-4.2733 11.457-9.7832 14.689-12.239 33.036-25.122 87.865-105.6 104.52-153.4 16.978-48.732-45.166-86.709-79.462-48.559-6.3208 7.034-12.17 14.913-46.679 62.903-37.695 52.419-50.141 67.16-53.707 63.599-0.87997-0.87997-1.3688-112.09-1.087-247.13 0.4141-198.91-0.14379-254.75-2.9332-294.1-6.9132-97.458-18.083-149.05-43.475-200.85-5.7227-11.675-27.814-34.664-33.416-34.773-2.0763-0.0403-5.7802-1.5932-8.2361-3.4509-6.7464-5.1015-40.847-4.3423-54.506 1.2078" fill-rule="evenodd"/></g></svg></div>
